【裁判字號】    89,易緝,18
【裁判日期】    890615
【裁判案由】    詐欺
【裁判全文】
臺灣板橋地方法院刑事判決                          八十九年度易緝字第一八號
    公  訴  人  臺灣板橋地方法院檢察署檢察官
    被      告  乙○○
右列被告因詐欺案件，經檢察官提起公訴（八十七年度偵字第一○七二一號、第一一
九○三號），及移送併案審理（八十九年度偵字第八○五八號），本院判決如左：
    主  文
乙○○連續意圖為自己不法之所有，以詐術使人將本人之物交付，處有期徒刑壹年。
    事  實
一、乙○○平日以原木家具之買賣為業，時而假藉宗教神明之說為人治病。於民國八
    十六年八月間，明知已積欠地下錢莊大筆債務，週轉困難，已無支付能力，竟基
    於意圖為自己不法所有之概括犯意，在台北縣鶯歌鎮○○路九號向丙○○詐稱投
    資購買原木家具可賺取厚利，並於同鎮○○○路二九一巷（起訴書誤載為中正路
    二一九巷）十五弄十號，向戊○○佯稱可為其治療頭痛之疾病，惟需購買具有靈
    氣的九龍床來睡，病才會好，並均向渠等二人表示可代為購買等語，致丙○○、
    戊○○信以為真，而陷於錯誤，丙○○乃自八十六年八月二十一日起，透過代書
    李文喜以其父親的房子向丁○○、陳裕隆母子抵押借款新台幣（下同）一百五十
    萬元，預扣利息及代書費後實際借得一百四十萬元，再加上自己的十萬元，分三
    次各交付五十萬元，合計一百五十萬元予乙○○以購買原木家具；戊○○則分別
    於八十六年十月四日、十二月七日及十二月三十一日，各交付三十萬元，合計九
    十萬元予乙○○，以購買九龍床。詎乙○○收受前開金錢後，並未依約購買原木
    家具及九龍床，經丙○○、戊○○再三催討，乙○○始於八十七年三月八日交付
    戊○○家具一批抵付六十八萬元，及於八十七年四月二日交付其所立據之一百五
    十萬元保管條予丙○○；交付九十九萬元（含乙○○受戊○○寄賣茶葉之價款九
    萬元）之保管條予戊○○充數。嗣後丙○○、戊○○依上開保管條之金額向乙○○請求返還金錢時，乙○○僅償還丙○○十萬元，其餘款項則未清償；並對戊○○表示債務已經用家具抵償，其餘款項則為治病之費用而拒絕清償。之後即避不
    見面，丙○○、戊○○始知受騙。
二、案經丙○○、戊○○訴由臺灣板橋地方法院檢察署檢察官偵查起訴。
    理  由
一、訊據被告乙○○矢口否認有何詐騙被害人丙○○之情事，辯稱：伊是要向丙○○
    借款一百五十萬元去軋票，業已清償十萬元，尚欠一百四十萬元未清償云云。惟
    查：（一）被告詐騙丙○○之右揭事實，業據丙○○於偵查中及本院審理時指訴
    綦詳，並有被告所簽署之一百五十萬元保管條一紙在卷可稽。（二）另證人李文
    喜於本院八十九年四月六日審理時亦證稱：「他（指丙○○）拿他父親的房子設
    定抵押，請我介紹有無人可以借錢。我找丁○○、陳裕隆母子借，借一百五十萬
    ，約定每月利息二分，預扣三個月利息及代書費共十萬，實收一百四十萬。在丙○○交付證件後，丁○○就和我到鶯歌中山路九號乙○○店裡，由丁○○交付五
    十萬現金給丙○○，丙○○再交給乙○○；在設定登記中，丁○○交付五十萬現
    金給我，要我轉交給丙○○，丙○○叫我交給乙○○；設定登記後，丁○○又在
    上址交付四十萬給丙○○，丙○○交給乙○○。」等語，核與被害人丙○○指述
    其交付金錢與被告之情節相符。（三）又查，被害人丙○○交付予被告之上開金
    錢，係丙○○以其父親的房子向他人抵押借款所得，顯見丙○○斯時手頭現金並
    不寬裕，若非為投資原木家具獲利，豈有再向他人借錢而借予被告之理。且丙○○交付予被告之金錢，並未約定清償期及利息，復與一般消費借貸之常理有違。
    是被告辯稱係向被害人丙○○借錢週轉等情，顯不足採。其向丙○○詐稱代為購
    買原本家具可賺取厚利，而騙取丙○○交付金錢之犯行，洵堪認定。
二、又訊據被告乙○○對於詐騙被害人戊○○之犯行亦矢口否認，辯稱：伊僅向戊○○借款五十萬元，及購買茶葉的價金八萬元，加上利息十萬元，共六十八萬元，
    所有債務已經用原木家具抵償，伊並無詐騙戊○○云云。惟查：（一）被告詐騙
    戊○○之右揭事實，業據戊○○於偵查中及本院審理時指訴綦詳，並有金額九十
    九萬元之保管條、三十萬元之收據、協議書及同意書各一紙及面額各十五萬元之
    支票二張在卷足證。（二）次查證人盧靜惠於本院八十九年三月七日審理時證稱
    ：戊○○說要買東西有急用，分別於八十六年十月四日向其借款十五萬元，同年
    十二月七日又借款二十萬元，連同戊○○自己之金錢交付予乙○○，「戊○○交
    錢給甲○○（即乙○○之同居人）時，我也有在場，當時乙○○、甲○○都在，
    錢是甲○○收，八十六年十月四日戊○○交付三十萬，八十六年十二月七日又交
    三十萬給甲○○收。」等語，足證被害人戊○○確實曾於前開時間各交付三十萬
    元予被告。又甲○○另於八十六年十二月三十一日開立面額各十五萬元之支票兩
    紙予戊○○，顯見戊○○於八十六年十二月三十一日亦曾交付被告三十萬元。被
    告前後共收取戊○○九十萬元之事實，已堪認定。況事後被告亦出具金額九十九
    萬元之保管條（其中九萬元為乙○○受戊○○寄賣茶葉之價金）予戊○○，若被
    告未向戊○○收取九十萬元，豈有願意開立九十九萬元之保管條予戊○○之理？
    被告雖辯稱保管條係被脅迫下所簽署，惟迄未提出證據以供本院調查，所辯要難
    採信。又被告於八十七年三月八日所簽署之協議書，其上所載該批家具抵償金額
    為六十八萬元，八十七年八月十一日所簽署之同意書，其上所載提供抵押之該批
    家具總值為八十八萬元，二者合計之金額亦遠高於被告所自承積欠戊○○六十八
    萬元之債務，倘被告積欠戊○○之借款業經八十七年三月八日以家具抵償完畢，
    被告豈會於八十七年八月十一日再提供價值八十八萬元之家具供抵押之理，是被
    告辯稱僅收取戊○○五十萬元等情，自難採信。此外，證人甲○○雖證稱僅收受
    戊○○五十萬元，惟證人與被告為同居人之關係，為被告育有一子，渠等關係形
    同夫妻，證人復因與被告涉嫌本案之共犯刑責，目前由台灣板橋地方法院檢察署
    檢察官另案偵辦中，有卷附台灣板橋地方法院檢察署檢察官八十九年度偵字第八
    ○五八號偵查卷宗可按。故其證言不無迴護被告之嫌，且與事實不符，即不足採
    信。（三）又查，被害人戊○○交付予被告之金錢，亦有部分係向盧靜惠所借，
    並據證人盧靜惠證述在卷（見本院八十九年三月七日審理筆錄），若非被告佯稱
    欲為被害人代購九龍床治病，被害人豈有向他人借款後，再借予被告之理。且戊○○交付予被告之金錢，亦未約定清償期及利息，核與消費借貸之常情有違。況
    被告於偵訊時亦自承：伊用醫術為被害人治病，伊有一個師父，但師父不是人，
    是無形的等語（見八十七年度偵字第一○七二一號偵查卷第二十六頁背面）。足
    證被告確實有假藉宗教之名為人治病，並俟機詐財之情事。（四）綜上所述，被
    告先則假藉神力為被害人戊○○治病，並俟機佯稱為其代購九龍床等家具，使被
    害人信以為真而交付財物，事後並設計以不相當之原木家具抵償，圖免債務，其
    詐騙被害人戊○○錢財之事證明確，此部分之犯行亦堪認定。
三、核被告乙○○意圖為自己不法之所有，以詐術使被害人丙○○、戊○○陷於錯誤
    而將財物交付，所為係犯刑法第三百三十九條第一項之詐欺取財罪。被告先後多
    次犯行，時間緊接，所犯罪名與構成要件均屬相同，顯係基於概括犯意為之，為
    連續犯，應依刑法第五十六條之規定，以一罪論，並加重其刑。爰審酌被告之品
    性、犯罪之動機、目的、手段、詐騙之金額及犯罪後否認犯行，飾詞狡辯，態度
    不佳等一切情狀，量處如主文所示之刑，以資懲儆。
四、公訴意旨另以被告於八十六年三月間，尚涉有詐騙己○○金錢四十五萬元之犯行
    云云。惟查，證人己○○於本院八十九年六月一日審理時證稱：「在八十六年三
    月左右，在鶯歌中山路九號，我陸續借錢給乙○○約四十五萬，我當時借給他錢
    ，我就打算拿得回來就拿，拿不回來就算了。他當時經濟非常拮据。我當時是基
    於朋友之立場及同情心而借他錢」等語。足證己○○係基於朋友之立場及同情被
    告處境，而借錢予被告，縱認被告有施用詐術之行為，顯亦未致己○○陷於錯誤
    而交付財物，自不能以詐欺罪論之。此外，本院復查無其他積極證據足資認定被
    告有詐騙己○○之犯行，本應為無罪之諭知，惟公訴意旨認此部分與前開有罪部
    分有裁判上一罪之連續犯關係，爰不另為無罪之諭知，併此敘明。
據上論斷，應依刑事訴訟法第二百九十九條第一項前段，刑法第三百三十九條第一項
、第五十六條，罰金罰鍰提高標準條例第一條前段，判決如主文。
本案經檢察官陳孟黎到庭執行職務。
中      華      民      國      八十九      年      六      月   十五   日
                              臺灣板橋地方法院刑事第一庭
                                      法  官   毛崑山
右正本證明與原本無異
如不服本判決應於送達後十日內向本院提出上訴狀
                                      書記官   章宏萱
中      華      民      國      八十九      年     六       月   十六   日
附錄本案論罪科刑法條全文：
刑法第三百三十九條第一項：意圖為自己或第三人不法之所有，以詐術使人將本人或
                          第三人之物交付者，處五年以下有期徒刑、拘役或科或
                          併科一千元以下罰金。


司法院資訊處製作；財團法人民間司法改革基金會備份。
